【裁判字號】    97,聲再,58
【裁判日期】    970825
【裁判案由】    聲請再審
【裁判全文】
臺灣高等法院臺南分院刑事裁定          97年度聲再字第58號
再審聲請人
即受判決人  甲○○
選任辯護人  陳淑香律師
            簡承佑律師
            張育誠律師
上列聲請人因違反廢棄物清理法等案件，對於本院96年度上更(一)
字第477號，中華民國97年7月3日第二審確定判決（臺灣雲林地
方法院94年度訴字第380號，起訴案號：臺灣雲林地方法院檢察
署94年度偵字第2120號）聲請再審，本院裁定如下：
    主  文
再審之聲請駁回。
    理  由
一、聲請意旨略稱：
(一)、聲請人於鈞院前審時，即一再爭執本件查獲之屠體豬肉，其
    中冷凍之肉塊60簍（每簍20公斤），係在廖年枝所有之冰凍
    庫內查獲，該豬肉為廖年枝所有並非聲請人所有，聲請人從
    未將豬肉置放在廖年枝之冷凍庫冰過等情，業經證人廖年枝
    及其妻蘇水秀於一審審理時到庭結證述屬實，聲請人並舉出
    廖年枝本人業因非法屠宰斃死豬，而經臺灣雲林地方法院檢
    察署檢察官以94年度發查偵字第217號起訴，有起訴書附卷
    可稽，可資證明本件於廖年枝位於雲林縣二崙鄉○○村○○
    路13號建築物內之冷凍庫所查獲查獲之屠體豬肉，確非聲請
    人所屠宰冷藏。按本件於廖年枝位於雲林縣二崙鄉○○村○
    ○路13號建築物內之冷凍庫所查獲之屠體豬肉，究係廖年枝
    抑或聲請人所屠宰冷凍，該情關攸聲請人究有無於廖年枝位
    於雲林縣二崙鄉○○村○○路13號建築物內非法屠宰豬隻並
    將屠宰豬肉冷凍於上址建物之冷凍庫內之事實認定，自足生
    影響於判決之認定，乃原確定判決卻就廖年枝本人有因非法
    屠宰斃死豬，而經台灣雲林地方法院檢察署檢察官以94年度
    發查偵字第217號起訴之事實證據，未調取該案相關卷證資
    料以資審酌，復未於判決內說明其取捨上開證據之理由，則
    原確定判決有漏失審酌重要證據之情形自明。
(二)、查，聲請人於94年5月9日上午屠宰母豬一頭隨即被查緝人員
    於當場查獲在現場留下之豬頭一個，屠體內臟一簍重70公斤
    及剛分切之肉塊2簍（每簍20公斤），共約120、30公斤，適
    為一隻成豬通常之重量，有現場查獲照片及查緝紀錄表附卷
    可稽。至於另在冷凍庫查獲之肉塊60簍，每簍20公斤，共12
    00公斤，顯非聲請人當日屠宰之豬隻，且係放置於廖年枝所
    有之冰凍庫內查獲，為廖年枝所有之物，並非聲請人屠宰之
    豬肉，至為明顯。按證人廖年枝、蘇水秀夫妻既與聲請人利
    害關係相反，自無甘冒偽證之險而為聲請人有利證述之動機
    或誘因，故渠等於一審法院所為證述，自應堪予以採信。
(三)、而查，聲請人自警訊、偵查以迄審判中始終否認其所屠宰之
    豬肉係意圖供人食用，並稱欲將其屠宰之豬肉提供給飼養甲
    魚之廖順崇餵魚，尚未談妥價格等語，該情並經從事飼養甲
    魚之證人廖順崇在警訊時供證聲請人確曾拿2簍豬肉，先給
    其飼養之甲魚試吃，尚無金錢買賣等語，經核證人廖順崇與
    聲請人彼此所為之供述相符，自應堪予採信（按警方於查獲
    聲請人屠宰豬隻後，即已立即訊問廖順崇，顯見2人並無串
    證之機會）。按聲請人是否係「意圖供人食用，而屠宰豬肉
    ，該情關攸聲請人屠宰豬肉行為是否構成違反畜牧法第38條
    第2項之非法屠宰罪之「意圖供人食用」要件，此自足生影
    響於判決之認定，乃原確定判決就證人廖順崇上開證述之事
    實證據，未加以審酌，復未於判決內說明其取捨上開證據之
    理由，則原確定判決就此顯亦有漏未審酌重要證據之情形自
    明。
(四)、末查，雖原確定判決理由謂：聲請人所屠宰豬肉如係餵魚，
    則將豬肉絞碎即可，無須分切成塊，聲請人將其分切成塊，
    儲藏於冷凍庫，應係待機出售，供人食用云云。惟查，冷凍
    之豬肉，係廖年枝所有，並非聲請人屠宰之豬肉，業已詳述
    如前。而聲請人於5月9日屠宰之母豬肉，乃為分切完之肉塊
    2簍，每簍20公斤，有現場查獲照片及查緝紀錄表附卷可稽
    ，該等查扣之豬肉，如係聲請人意圖販賣供他人食用，以買
    賣交易常情，聲請人自應將其整塊保存，以便運送至市場販
    賣時，按不同顧客實際需要購買之數量、金額切割，聲請人
    豈有可能預先將其切成細塊，如此反而根本無法販售，故原
    確定判決徒憑現場查獲豬肉未遭絞碎而分切成肉塊，即率予
    憑空臆斷認定，遽謂聲請人以該豬肉分切成肉塊，未即絞碎
    ，必係待機出售，供人食用云云，其認定事實，非但未依證
    據，且所為論斷，違背經驗及論理法則，自難謂允適妥當。
    按原確定判決既以聲請人屠宰分切豬肉之大小形式為認定聲
    請人所屠宰豬肉係意圖供人食用之依憑理由，則聲請人分切
    屠宰豬肉方式為何，自關攸認定聲請人屠宰豬肉行為是否構
    成違反畜牧法第38條第2項之非法屠宰罪之「意圖供人食用
    」要件，此自足生影響於判決之認定，故自應詳予勘驗現場
    查獲之屠宰豬肉照片以資確認聲請人分切屠宰豬肉之實際情
    形究竟為何，乃原確定判決就現場查獲照片及查緝紀錄表之
    記載，未加以進行勘驗及審酌，復未於判決內說明其取捨上
    開證據之理由，則原確定判決就此顯亦有漏未審酌重要證據
    之情形自明。
(五)、綜上，本案顯有有利於被告並足以影響於判決之重要證據漏
    未審酌之情，原審未察，為此，援依刑事訴訟法第421條規
    定，懇請鈞院明鑑，賜准予再開審判程序云云。
二、按不得上訴於第三審法院之案件，除前條規定外，其經第二
    審確定之有罪判決，如就足生影響於判決之重要證據漏未審
    酌者，亦得為受判決人之利益，聲請再審。刑事訴訟法第42
    1條定有明文。所謂「漏未審酌」乃指第二審判決前已發現
    而提出之證據，未予審酌而言，苟被捨棄之證據，已於理由
    內敘明其捨棄之理由者，即非漏未審酌。又所謂「重要證據
    」，必須該證據已足認定受判決人應受無罪、或免訴、或輕
    於原審所認定之罪名方可，如不足以推翻原審所認定罪刑之
    證據，即非足生影響於原判決之重要證據。易言之，所謂發
    現確實之新證據，除須該「新證據」可認為確實具有足以動
    搖原確定判決，而對受判決人為更有利判決之「確實性」之
    外，尚須具備該證據係在事實審法院於判決前已存在，因未
    經發現，不及調查斟酌，或審判時未經注意，至其後始行發
    現之「嶄新性」特質，二者均不可或缺。若未具備上開「確
    實性」與「嶄新性」二種新證據之特性，即不能據為聲請再
    審之原因（最高法院92年度台抗字第295號判決可資參照）
    。
三、聲請人聲請再審之事由，無非以原確定判決有：未調取臺
    灣雲林地方法院檢察署94年度發查偵字第217號相關卷證。
    漏未審酌證人廖年枝、蘇水秀夫妻於一審所為證言。漏
    未審酌證人廖順崇之證言。現場查獲之屠宰豬肉照片及查
    緝紀錄表等重要證據漏未審酌之再審事由，據以聲請再審。
    惟查：
(一)、有關未調取雲林地方法院檢察署94年度發查偵字第217號相
    關卷證乙節：按原確定判決於理由欄貳、一、(三)後段中已載
    述：「被告於警偵訊時曾坦承查獲之豬頭、廢棄內臟、肉塊
    均係其所有，且其係自94年5月6日9時起即開始在二崙鄉○
    ○村○鄰○○路13號殺豬，當天查到的豬係其自己所有，其
    他的則係向阿勇、廖萬天、關金輝、廖學政、廖大監等人以
    每公斤30元所購得（警卷第2-4頁、偵查卷第14頁），核與
    證人蘇水秀於警訊時證稱前開冷凍櫃其係於94年5月6日出借
    予被告，冷凍櫃內之豬肉係被告所有等語（警卷第11頁）相
    符。而依冷凍櫃內之豬肉數量（60簍，每簍20公斤），可知
    並非5月9日1日可完成，是被告在該處從事宰殺豬隻已有相
    當時日，堪認被告於警詢之自白與事實相符。」等語，足見
    原確定判決已就有關冷凍庫中之豬肉為被告所有乙節已為調
    查，並說明其心證據以認定冷凍庫中之豬肉為聲請人所有。
    是以，聲請人謂原確定判決未調取臺灣雲林地方法院檢察署
    94年度發查偵字第217號相關卷證，有重要證據漏未審酌之
    再審事由云云，然如上所述，「重要證據」，必須該證據已
    足認定受判決人應受無罪、或免訴、或輕於原判決所認定之
    罪名方可，如不足以推翻原判決所認定罪刑之證據，即非足
    生影響於原判決之重要證據，是以原確定判決依據聲請人暨
    證人蘇水秀之警詢筆錄認定冷凍庫中豬肉為聲請人所有，聲
    請人主張之臺灣雲林地方法院檢察署94年度發查偵字第217
    號相關卷證，即不足以推翻原審所認定罪刑之證據，故上開
    證據即非足生影響於原判決之重要證據。
(二)、又所謂漏未審酌證人廖年枝、蘇水秀夫妻於一審所為證言乙
    節：按證人廖年枝、蘇水秀夫妻於一審所為證言固有利於聲
    請人，惟原確定判決於理由欄貳、一、(三)已載述：「然查證
    人廖年枝於原審固證稱：『（問：《請看豬頭的照片？》這
    隻是誰殺的？）甲○○殺的。（問：你如何知道？）他6點
    多就拖過來的，我人在睡覺，他拖過來，聲音撞來撞去。』
    『（問：甲○○之前有無借用過13號的這棟建築物？）只有
    1次，就5月9日那次。』（詳原審卷91、93頁）；證人蘇水
    秀於原審證稱：『（問：今年以來是否就只有被告使用這間
    祖厝？）他來向我們借過1次。』『（問：被告如何跟你先
    生說要如何借用的？）他說他有隻母豬難產，要借用救小豬
    …（問：5月9日之前，被告有無到過你們祖厝殺過豬？）沒
    有。』等語。（詳原審卷79至82頁）。證人蘇水秀於本院前
    審亦為相同之陳述，惟查：被告於警偵訊時曾坦承查獲之豬
    頭、廢棄內臟、肉塊均係其所有，且其係自94年5月6日9時
    起即開始在二崙鄉○○村○鄰○○路13號殺豬，當天查到的
    豬係其自己所有，其他的則係向阿勇、廖萬天、關金輝、廖
    學政、廖大監等人以每公斤30元所購得（警卷第2-4頁、偵
    查卷第14頁），核與證人蘇水秀於警時證稱前開冷凍櫃其係
    於94年5月6日出借予被告，冷凍櫃內之豬肉係被告所有等語
    （警卷第11頁）相符。而依冷凍櫃內之豬肉數量（60簍，每
    簍20公斤），可知並非5月9日1日可完成，是被告在該處從
    事宰殺豬隻已有相當時日，堪認被告於警詢之自白與事實相
    符，故被告嗣後辯稱僅5月9日被查獲當天有殺豬乙詞，應不
    足採。被告又辯稱該肉塊係要給魚吃，非供人使用，且未賣
    出云云，惟查：如係餵魚，則將豬肉絞碎即可，無須分切成
    塊，被告將豬肉分切成塊，貯存於冷凍庫，應係待機出售，
    供人食用，所辯應不足採，被告犯行應堪認定。」等語，是
    原確定判決已就證人廖年枝、蘇水秀夫妻於一審所為證言有
    何不可採說明其理由，故聲請人所稱此有重要證據漏未審酌
    之再審事由，即無憑採。
(三)、另稱：漏未審酌證人廖順崇之證言乙節：按原確定判決於理
    由欄貳、三、(二)後段敘述：「如有違反畜牧法第32條第1項
    規定，將未經屠宰衛生檢查或經檢查為不合格之屠體或內臟
    供人食用或意圖供人食用而分切、加工、運輸、貯存或販賣
    ，且情節重大或1年內再犯者，處3年以下有期徒刑或併科新
    臺幣30萬元以下罰金，第1項之屠體、內臟，除非經證明為
    非供人食用者外，推定為供人食用或意圖供人食用，畜牧法
    第38條第2項、第1項第3款、第3項分別定有明文。本件被告
    所屠宰之豬隻係屬未經屠宰衛生檢查之屠體，本不得供人食
    用或意圖供人食用而分切、貯存，而被告又未能證明該屠體
    、內臟為非供人食用，是被告分切、貯存之行為應負畜牧法
    第38條第2項、第1項第3款之刑責。」等語，認聲請人於原
    確定判決審理時，未證明冷凍庫中及現場查獲之屠體、內臟
    非供人食用，推定聲請人分切、貯存之行為，係為供人食用
    或意圖供人食用。雖證人廖順崇於警詢時陳稱：「聲請人確
    曾拿2簍豬肉，先給其飼養之甲魚試吃，尚無金錢買賣。」
    等語，惟依其所稱聲請人所提供之數量僅有2簍，而現場扣
    得之冷凍肉塊有60簍、剛分切完肉塊2簍，顯見證人廖順崇
    之警詢供稱，尚不得為有利聲請人之認定，遑論使聲請人受
    無罪、或免訴、或輕於原審所認定之罪名，故聲請人此再審
    事由，亦與重要證據要件不符。
(四)、末查所謂漏未審酌現場查獲之屠宰豬肉照片及查緝紀錄表乙
    節：按原確定判決理由欄貳、一、(二)載述：「又被告被查獲
    時，建築物內有病死豬1頭，2豬排廢棄、豬頭廢棄，只取2
    簍肉塊，豬隻出現屍斑、變色、腐臭，稽查時查核附近排水
    溝並未有污（血）水排放，冷凍庫內有冷凍肉塊60簍（每簍
    20公斤）等情，有雲林縣查獲未經屠宰衛生檢查之屠體、內
    臟處理指示暨紀錄表、秤量傳票各1紙及現場照片10張在卷
    可稽（詳警卷4、45、47至52頁），復經製作雲林縣違法屠
    宰聯合查緝小組檢查紀錄表之檢查人員即證人蔡宗禧、何國
    清、李樹全到庭結證屬實，堪信為真實。」等語，顯已就現
    場照片、查緝紀錄表加以勘驗調查，雖聲請人辯稱：如係聲
    請人意圖販賣供他人食用，以買賣交易常情，聲請人自應將
    其整塊保存，以便運送至市場販賣時，按不同顧客實際需要
    購買之數量、金額切割，故有勘驗現場相片、紀錄表之必要
    云云，然則，依一般社會經驗及報章雜誌之報導，斃死豬肉
    之主要銷售管道並非傳統市場，而是肉類加工廠或供應學校
    、大宗公司行號、軍隊等訂餐之用之食品行，該等工廠或食
    品行之需求為冷凍肉塊而非常溫屠體，故聲請人所辯亦無憑
    採，原確定判決縱未說明其取捨之理由，亦難謂有重要證據
    漏未審酌之情形。
四、綜上所述，本件聲請人再審意旨，以未調取臺灣雲林地方
    法院檢察署94年度發查偵字第217號相關卷證。漏未審酌
    證人廖年枝、蘇水秀夫妻於一審所為證言。漏未審酌證人
    廖順崇之證言。現場查獲之屠宰豬肉照片及查緝紀錄表等
    事項漏未審酌，據為刑事訴訟法第421條之再審事由，惟
    、、、等聲請事由，均經原確定判決詳為說明，已如
    上述，且均不足生影響於原確定判決，非刑事訴訟法第421
    條之重要證據漏未審酌再審事由，依上開條文之規定，自不
    得執為聲請再審原因。故本件聲請人再審意旨所指各情，核
    與刑事訴訟法第421條規定要件不符。本件聲請人再審聲請
    ，為無理由，應予駁回。
五、據上論斷，應依刑事訴訟法第434條第1項，裁定如主文。
中    華    民    國    97    年    8     月    25    日
                  刑事第三庭    審判長法  官    陳義仲
                                      法  官    蘇清水
                                      法  官    宋明蒼
以上正本證明與原本無異。
如不服本裁定，應於收受本裁定後五日內向本院提出抗告狀。
                                      書記官    翁心欣
中    華    民    國    97    年    8     月    25    日


司法院資訊處製作；財團法人民間司法改革基金會備份。
